【裁判字號】    90,台抗,119
【裁判日期】    900404
【裁判案由】    誣告聲請再審
【裁判全文】
最高法院刑事裁定                                  九十年度台抗字第一一九號
    抗  告  人  甲○○
右抗告人因誣告案件，不服台灣高等法院台中分院中華民國九十年二月八日駁回聲請
再審之裁定（九十年度聲再字第二五號），提起抗告，本院裁定如左：
    主  文
抗告駁回。
    理  由
按刑事訴訟法第四百二十條第一項第六款所謂發現確實之新證據，除須具有該證據可
認為確實足以動搖原確定判決而對受判決人為有利之判決之「確實性」特性外，尚須
具備該證據係在事實審法院於判決前即已存在，因未經發現，不及調查斟酌，或審判
時未經注意，至其後始行發現之「新規性」特質，二者均不可或缺；若判決前，已經
當事人提出有利之主張，而為原判決捨棄不採者，或係判決後，始新發生之新事實或
新證據，均未兼備上開學理上所謂「確實性」與「新規性」二種再審新證據之特性，
自不得據為再審之原因。本件抗告人甲○○因誣告案件，經原審法院於民國八十九年
八月十一日以八十九年度上訴字第一一二三號判決，維持第一審論處其意圖他人受刑
事處分，向該管公務員誣告罪刑之判決，駁回抗告人在第二審之上訴，抗告人不服，
提起第三審上訴，因違背法律上之程式，經本院於八十九年十二月七日以八十九年度
台上字第七四五四號判決從程序上駁回確定。抗告人乃向原審聲請再審，其聲請意旨
略以：告訴人洪明宗於九十年一月二十四日向證人即現任里長林槐庭表示有意與抗告
人和解，並撤回告訴，以抗告人之系爭房屋民事訴訟撤回為條件，此一發現之新證據
可證明洪明宗係誣陷抗告人，符合發現確實之新證據，請傳喚證人林槐庭出庭作證，
又原審判決，除認定事實有諸多違誤，採證違背常理及經驗法則外，對於抗告人之答
辯所主張有利之證據，捨棄不採，並未明理由，應認為漏未審酌之新證據，爰依刑
事訴訟法第四百二十條第一項第六款之規定聲請再審云云。原裁定以告訴人洪明宗縱
然曾於九十年一月二十四日有向證人林槐庭表示有意與抗告人和解並附條件撤回告訴
，證人林槐庭可出庭作證等情，惟此一證據乃成立於判決確定之後，又抗告人向原審
提出之辯解，為原審捨棄不採，乃屬原審之權限，均非屬於所謂發現確實之新證據，
其再審之聲請為無理由，因而駁回抗告人對本件再審之聲請，經核於法尚無違誤。抗
告意旨，猶執陳詞，除指摘原確定判決對於抗告人所提出之答辯書狀內容，捨棄不採
，未說明其理由，且採證難謂符合經驗法則外，復以告訴人洪明宗於九十年一月二十
四日向林槐庭表示有意與抗告人和解，乃係延伸抗告人前所提出答辯狀之內容，原裁
定未注意及此等語，指摘原裁定不當。惟查抗告人在原審判決前所提出之答辯書狀所
為有利之主張，既已為原判決所捨棄不採，而所謂告訴人洪明宗於九十年一月二十四
日向證人林槐庭表示有意與抗告人和解，顯係發生在判決後之新事實，並非判決前已
經存在之延伸，均非屬於刑事訴訟法第四百二十條第一項第六款之新證據。至原確定
判決之採證是否違背經驗法則，有無漏未說明對抗告人有利之主張不予採納之理由，
更與再審之新證據無涉。抗告為無理由，應予駁回。
據上論結，應依刑事訴訟法第四百十二條，裁定如主文。
中      華      民      國     九十     年      四      月      四      日
                              最高法院刑事第一庭
                                  審判長法官  施  文  仁
                                        法官  張  淳  淙
                                        法官  林  永  茂
                                        法官  蕭  仰  歸
                                        法官  花  滿  堂
      右正本證明與原本無異
                                              書  記  官
中      華      民      國     九十     年      四      月     十一     日


司法院資訊處製作；財團法人民間司法改革基金會備份。
